臺灣高等法院刑事判決　　　　　　　　　　　　　　　九十三年度上易字第二八號
　　上　訴　人
　　即　被　告　甲　○
右上訴人因詐欺案件，不服臺灣臺北地方法院九十二年度易字第一四九七號，中華民
國九十二年十二月四日第一審判決（起訴案號：臺灣臺北地方法院檢察署九十二年度
調偵緝字第四八號）提起上訴，本院判決如左：
    主  文
原判決撤銷。
甲○連續意圖為自己不法之所有，以詐術使人將本人之物交付，處有期徒刑陸月，如
易科罰金，以佰元折算壹日。
    事  實
一、甲○因遭人倒會而周轉困難，乃意圖為自己不法所有，而基於詐欺取財之概括犯
    意，於民國（下同）八十六年十一月十六日，在臺北市○○區○○路四段二六五
    巷三十一弄二十六號六樓，自任會首，向己○○、丁○○、丙○○、戊○○、乙○○及庚○○等人招攬含會首在內共四十五會之民間互助會，每會每月會款新臺
    幣（下同）三萬元，會期自八十六年十一月十六日起至八十九年九月二日止，每
    月十六日在上址開標，並自八十七年六月起，每三個月於當月二日加標一次，採
    內標制，甲○先後連續於附表所示之開標日，連續在上址處所，利用會員均未到
    場投標時，冒用乙○○、庚○○、李金碧及呂太太（真實姓名不詳）等會員名義
    ，未填寫標單，以口頭向其餘活會會員訛稱係該等會員得標，致使其他活會會員
    均陷於錯誤，誤認係乙○○等人實際參與投標並得標，因而給付應付會款予甲○
    ，甲○共計詐得會款二百四十三萬二千七百元（冒標之會期、標金、當期活會人
    數及詐得金額等，詳如附表所示），嗣前開互助會於八十九年五月間停止標會後
    ，甲○即避不見面，己○○等人始發覺上開互助會雖僅餘活會六會，然除己○○
    與丁○○、戊○○、丙○○等人六會活會外，尚有乙○○、庚○○及呂太太等四
    會活會實際並未參與投標，乃查知上情。
二、案經己○○、丁○○、丙○○、戊○○及乙○○告訴暨臺北市政府警察局大安分
　　局報告臺灣臺北地方法院檢察署檢察官偵查起訴。
    理  由
一、訊據上訴人即被告甲○就前揭犯行均自白不諱，核與告訴人己○○、丁○○、丙○○、戊○○及乙○○等人之指訴內容大致相符，復與證人庚○○證述之被害情
    節一致，並有互助會單影本（見八十九年度偵字第一七一二三號卷第九頁）及被
    告於本院審理時所提出冒標明細表一紙附卷可稽（見本院九十三年二月十二日準
    備程序筆錄之末頁），足認被告之自白確與事實相符，是以本件事證明確，被告
    詐欺取財犯行洵堪認定，應依法論科。
二、核被告所為，係犯刑法第三百三十九條第一項之詐欺取財罪。被告先後多次詐欺
    取財犯行，時間緊接，所犯復係構成要件相同之罪名，顯係基於概括之犯意而為
    之，為連續犯，應依刑法第五十六條規定以一罪論，並加重其刑。又被告以一詐
    欺取財行為同時詐騙多數活會會員，為同種想像競合犯，應從一重之詐欺取財罪
    處斷。
三、原審以被告犯罪事證明確，予以論罪科刑，固非無見，惟查：被告就冒標之各會
    期、標金，已於本院審理時陳明，原審未及審顧於此，致認定犯罪事實時未臻明
    確，即有未洽。被告上訴意旨執此提起上訴，為有理由，應由本院將原判決撤銷
    改判，爰審酌被告並無前科，素行尚佳，及其犯罪之動機、目的、手段、冒標次
    數及詐取金額，而被告於停會後將其所有之臺北市○○區○○路四段二六五巷三
    一弄二六號六樓之房地移轉過戶予告訴人丁○○，而作價抵償積欠告訴人己○○
    、丁○○、丙○○、戊○○之部分債務（見原審卷第四十六頁），並有不動產買
    賣契約書影本附卷可參（見原審卷第十六至十八頁），惟迄今仍未與告訴人及被
    害人等達成民事和解，以及犯罪後坦承犯行，態度良好等一切情狀，量處被告如
    主文第二項所示之刑，以示懲儆。又被告行為後，刑法第四十一條有關得易科罰
    金之標準，由「犯最重本刑為三年以下有期徒刑之罪．．，得易科罰金」，業已
    修正放寬為「犯最重本刑為五年以下有期徒刑之罪．．，得易科罰金」，並於九
    十年一月十日公布，同年月十二日施行，茲比較新舊法，以修正後之規定較有利
    於行為人，依刑法第二條第一項前段之規定，自應適用新法，諭知如易科罰金，
    以三百元（銀元）折算一日。
據上論斷，應依刑事訴訟法第三百六十九條第一項前段、第三百六十四條、第二百九
十九條第一項前段，刑法第五十六條、第三百三十九條第一項、第五十五條、第二條
第一項前段、第四十一條第一項前段，罰金罰鍰提高標準條例第一條前段、第二條，
判決如主文。
本案經檢察官劉斐玲到庭執行職務。
中　　　華　　　民　　　國　　九十三　　年　　　三　　　月　　 十七 　　日
                              臺灣高等法院刑事第十五庭
                                  審判長法  官  房　阿　生
                                        法  官  蔡　光　治
                                        法  官  雷　元　結
右正本證明與原本無異。
不得上訴。
                                        書記官  黃　德　煌
中　　　華　　　民　　　國　　九十三　　年　　　三　　　月　　二十二　　日
附錄：本判決論罪科刑法條全文
中華民國刑法第三百三十九條（普通詐欺罪）
意圖為自己或第三人不法之所有，以詐術使人將本人或第三人之物交付者，處五年以
下有期徒刑、拘役或科或併科一千元以下罰金。
以前項方法得財產上不法之利益或使第三人得之者，亦同。
前二項之未遂犯罰之。
附表：被告冒用活會會員之會期、得標金（內標制）及詐得金額
┌──┬──────────┬───┬─────┬──┬─────────┐
│編號│會                期│被  冒│ 標    金 │活會│    詐得金額      │
│    │                    │標  人│（新台幣）│人數│   （新台幣）     │
├──┼──────────┼───┼─────┼──┼─────────┤
│ 一 │八十七年三月十六日  │李金碧│七千八百元│人│  九十一萬零二百元│
│    │（第五會）          │      │          │    │                  │
├──┼──────────┼───┼─────┼──┼─────────┤
│ 二 │八十七年十二月十六日│庚○○│七千五百元│人│    六十七萬五千元│
│    │（第十七會）        │      │          │    │                  │
├──┼──────────┼───┼─────┼──┼─────────┤
│ 三 │八十八年六月十六日  │乙○○│七千五百元│人│五十一萬七千五百元│
│    │（第二十五會）      │      │          │    │                  │
├──┼──────────┼───┼─────┼──┼─────────┤
│ 四 │八十九年一月十六日  │呂太太│    八千元│人│        三十三萬元│
│    │（第三十四會）      │      │          │    │                  │
├──┼──────────┴───┴─────┴──┴─────────┤
│合計│                                            二百四十三萬二千七百元│
└──┴─────────────────────────────────┘
註：計算方式：
    ~h;活會人數＝總會員數－死會會員數（通常即已進行之會期數，惟被告每冒標一次
    ，則減少一死會會員數，增加一活會會員數） ~v;
    ~h;詐得金額＝活會人數×（每會金額－當期標金）~v;
